【裁判字號】    88,訴,1840
【裁判日期】    890202
【裁判案由】    偽造文書等
【裁判全文】
臺灣高雄地方法院刑事判決                        八十八年度訴字第一八四號
    公  訴  人    臺灣高雄地方法院檢察署檢察官
    被      告    戊○○○
    選任辯護人    黃鯤潮
右列被告因偽造文書等案件，經檢察官提起公訴（八十八年度偵字第一四五五九號）
，本院判決如左：
    主  文
戊○○○連續行使偽造私文書，足以生損害於他人，處有期徒刑壹年陸月。
    事  實
一、戊○○○於民國八十四年四月二十日，在高雄縣內門鄉○○路一六０巷二十號住
    處，招攬民間互助會，每會新台幣（下同）二萬元，會員包括會首共計三十五會
    ，約定自八十四年四月二十日起會，每月五日開標，每三個月加標一次，開標後
    由戊○○○代收死會及活會會款，活會會員係以每會應繳會款扣除得標者所出之
    利息後繳納會款（即俗稱內標制）。詎戊○○○自招攬上開民間互助會後，即基
    於概括之犯意，意圖為自己不法之所有，連續五次冒用卯○○、子○○、庚○○
    、己○○（會單誤載為游洪含笑）、甲○○○（會單誤載為李張秀理）等五位互
    助會會員之名義填寫標單，足生損害於被冒名會員之權益，並於上開各會投標時
    持以行使及得標，致其他活會會員丙○○、寅○○○、辰○○（以卯○○名義參
    加）、癸○○、子○○、壬○○、丁○○、巳○○、庚○○、己○○、辛○○○
    、甲○○○等十二人誤信而交付會款，總計以此詐術共詐得金額約五百四十六萬
    元（已開標二十八會，活會會員實際繳納金額為四十五萬五千元，455000×12
    ＝0000000），迄八十六年一月二十日即倒數第七會，戊○○○頓時宣佈止會，
    惟仍有十二名會員尚未標取會款，上開丁○○等十二名活會會員始知受騙。嗣經
    上開活會會員辰○○、子○○、己○○、庚○○、李張秀理等五位會員以訴訟對
    戊○○○求償，戊○○○始對該五位活會會員和解清償。
二、案經丁○○、癸○○、壬○○、巳○○、辛○○○告訴，乙○○、丑○○告發，
    經臺灣高雄地方法院檢察署檢察官偵查起訴。
    理  由
一、訊據被告戊○○○固不否認有於右揭時地招攬民間互助會，並中途宣佈倒會積欠
    會款之事實，惟矢口否認有偽造互助會會員標單，並持以行使詐騙會款之不法犯
    行，辯稱：僅丙○○、寅○○○、癸○○、壬○○、丁○○、巳○○、甲○○○
    等七位活會會員未標會，卯○○、子○○、己○○、庚○○、李張秀理等五位會
    員已標取會款，伊以養豬維生，因口蹄疫爆發，及被人倒會，始無力付款，才宣
    佈止會云云。然查：
（一）右揭犯罪事實，業據告訴人丁○○、癸○○、壬○○、巳○○、辛○○○指訴
      綦詳，核與告發人乙○○、丑○○、證人丙○○、寅○○○到庭指證情節相符
      ，復有互助會會單一紙在卷可參。且被告出具之明細單（偵查卷第二八頁），
      亦載明告發人乙○○、證人丙○○夫妻參加上開互助會之二會中，尚有一會為
      活會，有該明細單附卷可稽。
（二）會員卯○○、子○○、己○○、庚○○、李張秀理等五位會員，至八十六年一
      月二十日止會為止，為屬活會，亦未讓被告借標，倒會後渠等對被告提出訴訟
      請求清償會款，被告始對該五人清償倒會之會款等情，已據證人辰○○（偵查
      卷二一頁、本院卷八四頁）、子○○（本院卷一０三頁）、己○○（偵查卷第
      二一頁、本院卷三五頁）、李張秀理（偵查卷第二一頁、本院卷第八四頁）等
      五人證述明確，並有協議書、本院八十六年度票字第七○三五號民事裁定、本
   院民執行處通知函文（本院卷第八八頁至九四頁）在卷可稽，是被告確有冒用
      上開卯○○等五人名義標取會款一情，應堪認定。
（三）綜上所述，被告宣佈止會時，仍有十二位活會會員未標取會款，其冒標五會情
      節，至為明確。是被告上開所辯，顯係事後卸責之詞，委無足採。事證明確，
      被告犯行應堪認定。
二、按於未載明「標單」二字之紙上書寫欲標會者名字及標金利息，即係用以表示競
    標互助會會款之意思，是該標單即屬刑法第二百二十條之準文書。核被告偽造標
    單以標取會款等之行為，係犯刑法第二百十六條、第二百十條、第二百二十條之
    行使偽造準私文書罪，又其詐欺丁○○等十二名活會會員財物行為，係犯刑法第
    三百三十九條第一項之詐欺取財罪。其多次行使偽造準私文書及多次詐欺行為，
    時間緊接，所犯罪名相同，顯係出於概括之犯意為之，為連續犯，應以一罪論處
    。其偽造準私文書後據以行使，其偽造之低度行為，為行使之高度行為所吸收，
    僅論以行使偽造準私文書罪。被告以一冒標行為，詐取多人之財物，為一行為觸
    犯數罪名，屬同種想像競合犯，應從一重處斷。又其所犯行使偽造準私文書罪與
    詐欺取財罪間，有方法結果之牽連關係，為牽連犯，應從一重行使偽造準私文書
    罪處斷。被告上開五次行使偽造準私文書之犯行，公訴人雖僅起訴三次犯行，未
    就被告另二次行使偽造準私文書之犯行起訴，惟此部分與起訴部分有連續犯之裁
    判上一罪關係，為起訴效力所及，本院自得一併審判，附此敘明。爰審酌被告貪
    圖不法利益，以召集民間互助會之方式並行使偽造標單詐取他人財物，影響經濟
    秩序甚鉅，犯後飾詞否認犯行，毫無悔意，且迄今未與七名活會之被害人等達成
    和解，清償詐得之會款，造成被害人等損害不輕，惟念其並無犯罪前科（有台灣
    高雄地方法院檢察署刑案資料查註紀錄表附卷可稽）、素行良好等一切情狀，量
    處如主文所示之刑。至供被告犯罪所用之標單，既未扣案，顯遭被告毀棄滅失，
    自無庸宣告沒收，附此說明。
據上論斷，應依刑事訴訟法第二百九十九條第一項前段，刑法第五十六條、第二百十
條、第二百十六條、第三百三十九條第一項、第五十五條，罰金罰鍰提高標準條例第
一條前段，判決如主文。
中      華      民      國    八十九    年      二      月      二      日
                                  臺灣高雄地方法院刑事第二庭
       法  官  施  柏  宏
右正本證明與原本無異。
如不服本判決，應於判決送達後十日內，向本院提出上訴狀。
                                      書記官  邱  秋  珍
中      華      民      國    八十九    年      二      月      二      日
附錄本判決論罪之法條：
刑法第二百十條：
  偽造、變造私文書，足以生損害於公眾或他人者，處五年以下有期徒刑。
刑法第二百十六條：
  行使第二百十條至第二百十五條之文書者，依偽造、變造文書或登載不實事項或使
  登載不實事項之規定處斷。
刑法第二百二十條：
  在紙上或物品上之文字、符號，依習慣或特約，足以為表示其用意之證明者，關於
  本章之罪，以文書論。
刑法第三百三十九條第一項：
  意圖為自己或他人不法之所有，以詐術使人將本人或第三人之物交付者，處五年以
  下有期徒刑、拘役或科或併科一千元以下罰金。


司法院資訊處製作；財團法人民間司法改革基金會備份。
